臺灣臺中地方法院行政訴訟判決
110年度交字第101號
原      告  曾理（原名曾復瑜）


被      告  臺中市交通事件裁決處
                      設臺中市○○區○○○路00號
代  表  人  黃士哲    住同上
訴訟代理人  黃曉妍律師
上列當事人間交通裁決事件，原告不服被告民國110年1月4日中
市裁字第68-GT0000000號裁決書，提起行政訴訟，本院判決如下
：
    主  文
原告之訴駁回。
訴訟費用新臺幣參佰元由原告負擔。
    事實及理由
一、程序事項：按行政訴訟法第237 條之7 規定，交通裁決事件
    之裁判，得不經言詞辯論為之。本件屬交通裁決事件，依兩
    造所述各節及卷內資料其事證已臻明確，本院認無經言詞辯
    論之必要，爰不經言詞辯論而為判決。
二、事實概要：原告擔任負責人之台中市私立曾理文理短期補習
    班所有號牌2200-QE號自小客車之號牌於109年1月13日辦停
    用報停，停用報停期間之109年11月3日2時20分，行經臺中
    市南屯區黎明路與永春東路口，因懸掛原告曾理名下所有號
    牌ABZ-9910號自用小客車之號牌行駛上路之違規行為，遭臺
    中市政府警察局第四分局（下稱舉發機關）員警認定號牌22
    00-QE號自小客車之車主即台中市私立曾理文理短期補習班
    及號牌ABZ-9910號自小客車之原告分別違反道路交通管理處
    罰條例第12條第1項第5款之規定，分別對各車輛車主掣開第
    GT0000000(使用他車牌照)、GT0000000(牌照借供他車使用)
    號舉發違反道路交通管理事件通知單。被告續於110年1月4
    日以中市裁字第68-GT0000000號裁決書（下稱原處分），依
    道路交通管理處罰條例第12條第1項第5款、第12條第2項及
    「違反道路交通管理事件統一裁罰基準表」之規定，就原告
    曾理「牌照借供他車使用」部分，裁處車主吊銷汽車牌照，
    其「牌照供借他車使用」罰鍰部分因違反「使用牌照稅法」
    規定，遭裁處罰鍰新臺幣（下同）14,240元，本件罰鍰不另
    處罰。原告不服，提起本件行政訴訟。
三、原告主張略以：㈠原告於楓康超市南屯店停車場遇警員趨前
    盤查，當下配合盤查，但有懸掛他車車牌，警員並未說明要
    開罰，要原告先將車輛駛離停車場，員警並未遵守取締一般
    交通違規作業程序。警員可待車輛正常行駛於公共道路上，
    執行交通攔檢業務，卻跳過法定程序，直接將原告車輛拖至
    公路上執行攔檢。㈡舉發通知單上記載違規地點為南屯區黎
    明路、永春東路口，警員為造成攔檢事實而記載不實資訊。
    警員透過權勢及人民信任，依強勢將車輛移置公共道路後，
    要求本人配合開啟車身，並取得車身碼，據此開立舉發通知
    單。若警員採用法源為逕行舉發或職權舉發，其既非在當場
    攔停舉發，則不能依法取得車身資訊並依此開罰，是以並不
    符合正當法律程序等語，並聲明：原處分撤銷。
四、被告答辯則以：
  ㈠依「違反道路交通管理事件統一裁罰基準及處理細則」第10
    條規定，「當場舉發」係指違反「道交條例」行為經攔停之
    舉發。本件係屬「當場舉發」案件，並非「逕行舉發」案件
    ，核先敘明。
  ㈡舉發通知單所載違規地點，確係原告所指地點之周遭地點，
    舉發通知單業經車主曾復瑜簽收在案，舉發通知單之記載方
    式，已使舉發對象得以知悉違規時地而不致有所誤認，並資
    以辨識行為同一性，其所載時地為舉發對象可得確知而無誤
    認行為同一性之虞者，即無違行政行為之明確性原則。
  ㈢原告對於號牌2200-QE號自小客車於報停期間懸掛ABZ-9910號
    小客車行駛上路之違規事實並不爭執，認上開車輛「使用他
    車號牌」及「牌照供借他車使用」之違規事證明確，被告續
    以原處分，依「道交條例」第12條第1項第5款、第12條第2
    項及「違反道路交通管理事件統一裁罰基準表」之規定，就
    原告曾理「牌照借供他車使用」部分，裁處車主吊銷汽車牌
    照，其「牌照供借他車使用」罰鍰部分因違反「使用牌照稅
    法」規定，遭裁處罰鍰14,240元，本件罰鍰不另處罰，並無
    違誤等語，並聲明：原告之訴駁回。
五、本院之判斷：
  ㈠按「汽車有下列情形之一者，處汽車所有人新臺幣3,600元以
    上10,800元以下罰鍰，並禁止其行駛：…五、牌照借供他車
    使用或使用他車牌照。…」、「前項第1款中屬未依公路法規
    定取得安全審驗合格證明，及第2款、第9款之車輛並沒入之
    ；第3款、第4款之牌照扣繳之；第5款至第7款之牌照吊銷之
    」道路交通管理處罰條例第12條第1項第5款、第2項前段分
    別定有明文。
  ㈡次按交通工具使用牌照有轉賣、移用者，處以應納稅額2倍之
    罰鍰。但最高不得超過150,000元，使用牌照稅法第31條定
    有明文。又行政罰法第24條第1項、第2項規定：一行為違反
    數個行政法上義務規定而應處罰鍰者，依法定罰鍰額最高之
    規定裁處。但裁處之額度，不得低於各該規定之罰鍰最低額
    。前項違反行政法上義務行為，除應處罰鍰外，另有沒入或
    其他種類行政罰之處罰者，得依該規定併為裁處。但其處罰
    種類相同，如從一重處罰已足以達成行政目的者，不得重複
    裁處。另交通工具移用牌照經查獲，應依使用牌照稅法第31
    條及道路交通管理處罰條例第12條第1項第5款規定裁處之案
    件，為一行為同時違反二個行政法上義務規定之裁罰競合，
    其具體認定標準如下：㈡依使用牌照稅法裁罰，法定罰鍰額
    超過10,800元者：由稅捐稽徵機關管轄。使用牌照稅法與道
    路交通管理處罰條例涉及裁罰競合作業原則第3點、第4點亦
    有明定。
  ㈢經查，本院勘驗調查舉發機關提供之採證光碟，製成勘驗筆
    錄附卷為證（見本院卷第93頁），勘驗結果為：員警密錄器
    畫面長度00：00：00時至00：00：59時畫面顯示一台黑色汽
    車懸掛ABZ-9910之號牌，一男子表示「兩台車都是我的」，
    員警表示「兩台車都是你的？」，男子表示「對對對」，員
    警表示「怎麼會A車裝B車的牌？」，男子表示「就是因為這
    個車他電瓶已經壞了好長一段時間沒有換，兩個禮拜前去換
    ，然後年底的時候再去辦驗車」，員警表示「這台車他現在
    是註銷耶」，男子表示「對對對對對，然後年底的話會去把
    他辦出來」，員警表示「不能開耶」，男子表示「是是是」
    ，員警表示「A、B牌也不能換」，男子表示「是」，員警表
    示「這要開單扣車哦」，男子表示「要扣車嗎？」，員警表
    示「嗯，你的證件給我」。依上開勘驗結果可知，員警查獲
    台中市私立曾理文理短期補習班所有號牌2200-QE號自小客
    車之號牌於停用報停期間懸掛原告名下所有號牌ABZ-9910號
    車輛之車牌，原告當場亦自承有「牌照借供他車使用」之違
    規，事後於起訴狀亦對此不爭執，故本件就原告有「牌照借
    供他車使用」違規之事實，應可認定。
  ㈣而原告主張員警可待車輛正常行駛於公共道路上，執行交通
    業務，員警卻跳過法定程序，直接將原告車輛拖至公路上攔
    檢，顯有執法便宜之實云云，然按道路交通管理處罰條例第
    3條第1款明定「道路」，指公路、街道、巷衖、廣場、騎樓
    、走廊或其他供公眾通行之地方，已就道路為列舉性與概括
    性之說明，故供公眾通行之地方皆屬道路範圍，至道路性質
    為公有或私有者，尚非所問。觀諸卷附員警職務報告內容（
    見本院卷第76頁）可知，員警於臺中市○○區○○○路○○○路○○○○
    號2200-QE號自小客車懸掛ABZ-9910號車牌行駛上路，隨後
    尾隨車輛至附近楓康超市○○○○路○段000號）停車場內進行盤
    查；又查卷附GOOGLE實景地圖（見本院卷第59頁）所示，停
    車場門口雖設有柵欄管制車輛，然停車場設置目的為提供往
    來民眾便利使用，具有供不特定人或多數人通行使用之公用
    通行性質，加上該停車場路面繪設規則性標線作為指示，依
    前揭規定意旨，該停車場應屬「道路」無疑。員警於停車場
    對原告之盤查，並無違法，故原告上開主張，並不足採。
  ㈤又按填製通知單，應就其違反行為簡要明確記載於違規事實
    欄內，並記明其違反條款及應到案處所，違反道路交通管理
    事件統一裁罰基準及處理細則第13條第1項定有明文。是舉
    發違反道路交通管理事件通知單之記載，並未規定必須記載
    分秒無差之違規時間及一字不漏之違規地點，而舉發違反道
    路交通管理事件通知單就違規時地之記載，僅係令舉發對象
    得知悉違規時地而不致有所誤認，並資以辨識行為同一性，
    是若所載時地為舉發對象可得確知而無誤認行為同一性之虞
    者，即無違行政行為之明確性原則。查本件舉發通知單（見
    本院卷第55頁）上所載違規地點與實際原告遭攔查地點相距
    不遠，足以使遭舉發之原告明確知悉違規地點無誤，不得以
    此為由認定原處分具有重大明顯瑕疵。況依上開勘驗畫面及
    員警職務報告即知，本件為舉發員警發現原告所有車輛違反
    道路交通管理處罰條例之行為，而當場舉發之案件，並有原
    告之代表人曾復瑜簽收在案（見本院卷第55頁），故原告主
    張本件不符合正當法律程序云云，顯屬自我脫罪之詞，當不
    足採。被告以原處分裁處吊銷汽車牌照，尚無違誤。
六、本件事證已臻明確，兩造其餘主張及陳述，經核於判決結果
    不生影響，爰不逐一論列，附此敘明。
七、本件第一審裁判費為300 元，應由原告負擔，爰確定第一審
    訴訟費用額如主文第2 項所示。
據上論結，本件原告之訴為無理由，依行政訴訟法第237 條之7
、第98條第1 項前段、第237 條之8 第1 項，判決如主文。
中　　華　　民　　國　　110 　年　　11　　月　　12　　日
                  行政訴訟庭　法　官　楊萬益
以上正本證明與原本無異。
如不服本判決，應於判決送達後20日內，向本院提出上訴狀，其
未表明上訴理由者，應於提出上訴後20日內向本院補提理由書（
均須按他造人數附繕本）。上訴理由應表明關於原判決所違背之
法令及其具體內容，或依訴訟資料可認為原判決有違背法令之具
體事實。
中　　華　　民　　國　　110 　年　　11　　月　　12　　日
                              書記官　林柏名